臺灣板橋地方法院刑事判決　　　　　　　94年度訴字第1600號
公　訴　人　臺灣板橋地方法院檢察署檢察官
被　　　告　乙○○
上列被告因偽造文書案件，經檢察官提起公訴（九十四年度偵字
第四三一四號），被告於本院審理程序進行中就被訴事實為有罪
之陳述，經本院合議庭裁定進行簡式審判程序，判決如下：
    主  文
乙○○連續行使偽造私文書，足以生損害於公眾及他人，處有期
徒刑伍月，如易科罰金，以參佰元折算壹日。如附表一所示偽造
署押均沒收之。
    事  實
一、乙○○與丙○○為夫妻關係，乙○○於民國八十七年初，在
    臺中市○○區○○街二二巷十四號一樓成立「頤富建設股份
    有限公司」（以下簡稱頤富公司），擔任董事長，並經丙○○同意，由其出名擔任董事一職，丙○○並同意乙○○代刻
    其名義之印章一枚（以下簡稱丙○○名義之甲印章）以辦理
    設立公司之相關手續；後於八十九年四月間，乙○○復經丙○○同意，以丙○○之名義購買坐落臺中市○○區○○段一
    五九之二五、一五九之二八地號土地及其上臺中市○○區○○段三二九建號（即門牌號碼：臺中市南屯區○○○街三九
    三號之十三）建物各一筆，丙○○亦同意乙○○代刻其名義
    之印章一枚（以下簡稱丙○○名義之乙印章）以辦理相關過
    戶事宜。嗣乙○○因自身財力不佳，竟基於行使偽造私文書
    及使公務員登載不實之概括犯意而為下列行為：
  (一)明知頤富公司於八十九年六月十九日上午十時許，並未召開
    股東臨時會，決議解任頤富公司原董事、監察人，並選任丙○○、乙○○、簡永川為董事，甲○○為監察人；同日下午
    二時許，亦未召開董事會，決議選任丙○○為董事長，竟於
    八十九年六月間，在臺中縣龍井鄉○○路○段一九七號頤富
    公司辦公室內，以電話與不知情之成年會計師聯絡，告知股
    東臨時會、董事會之開會時間、決議內容，利用該名成年會
    計師製作內容不實之由乙○○擔任主席，由丙○○擔任紀錄
    ，出席股東七人，討論決議解任原董事、監察人，並選任丙○○、乙○○、簡永川為董事，甲○○為監察人等事項之頤
    富公司股東臨時會決議錄，及由乙○○擔任主席，由丙○○
    擔任紀錄，出席董事三人，討論決議互選丙○○為董事長等
    事項之頤富公司董事會決議錄，並盜用丙○○名義之甲印章
    ，蓋用其印文於上開偽造之頤富公司股東臨時會決議錄、頤
    富公司董事會決議錄之紀錄人丙○○名下，而接續偽造頤富
    公司八十九年六月十九日上午十時股東臨時會決議錄、頤富
    公司八十九年六月十九日下午二時董事會決議錄。嗣該不知
    情之成年會計師，復於八十九年六月下旬，將上開偽造之資
    料送交經濟部中部辦公室申請辦理變更登記而行使之，足以
    生損害於丙○○。
  (二)於九十年九月十四日，在臺中縣沙鹿鎮○○路一０六號合作
    金庫銀行沙鹿分行，冒用丙○○為申請人之名義，在存戶更
    換印鑑戶名代表人申請書之申請人項下及活期存款印鑑卡，
    偽造丙○○之簽名各一枚及盜用丙○○名義之乙印章蓋用印
    文各一枚、二枚，表示丙○○向合作金庫銀行沙鹿分行申請
    變更頤富公司於該行支票存款帳戶代表人名義之意，而偽造
    該存戶更換印鑑存戶代表人申請書及活期存款印鑑卡私文書
    ，復交付予合作金庫銀行沙鹿分行之承辦人員而行使之，足
    以生損害於丙○○及合作金庫銀行對於存戶資料管理之正確
    性。
  (三)於九十年一月三十日，在臺中市南屯區戶政事務所，冒用丙○○為當事人及委託人之名義，在印鑑登記證明申請書當事
    人項下及委託書上盜用丙○○名義之乙印章蓋用印文各一枚
    、二枚，並在委託書委託人項下偽造丙○○之簽名一枚，表
    示丙○○委託乙○○代為申請印鑑證明之意，而偽造私文書
    ，復交付予臺中市南屯區戶政事務所之承辦人員而行使之；
    於九十年十一月一日，在上開戶政事務所，冒用丙○○為當
    事人及委任人之名義，在印鑑登記證明申請書當事人項下及
    委任書上盜用丙○○名義之乙印章蓋用印文各一枚、二枚，
    並在委任書委任人項下偽造丙○○之簽名一枚，表示丙○○
    委託乙○○代為申請印鑑證明之意，而偽造私文書，復交付
    予臺中市南屯區戶政事務所之承辦人員而行使之；於九十一
    年八月二十一日，在上開戶政事務所，冒用丙○○為當事人
    及委任人之名義，在印鑑登記證明申請書當事人項下及委任
    書委任人項下盜用丙○○名義之乙印章蓋用印文各一枚，並
    在委任書委任人項下偽造丙○○之簽名一枚，表示丙○○委
    託乙○○代為申請印鑑證明之意，而偽造私文書，復交付予
    臺中市南屯區戶政事務所之承辦人員而行使之；於九十二年
    十一月六日，在上開戶政事務所，冒用丙○○為當事人及委
    任人之名義，在印鑑登記證明申請書當事人項下盜用丙○○
    名義之乙印章蓋用印文一枚，並在委任書委任人項下偽造丙○○之簽名一枚，表示丙○○委託乙○○代為申請印鑑證明
    之意，而偽造私文書，復交付予臺中市南屯區戶政事務所之
    承辦人員而行使之，均足以生損害於丙○○及臺中市南屯區
    戶政事務所審核印鑑證明申請書之正確性。
  (四)於九十年九月二十五日，在乙○○位於臺中縣沙鹿鎮○○○
    街之工地，冒用丙○○為連帶保證人之名義，在頤富公司與
    誠泰商業銀行股份有限公司（以下簡稱誠泰銀行）九十年九
    月二十五日借款契約書連帶保證人項下、連帶保證人對保簽
    名及蓋章欄內偽造丙○○之簽名各一枚及盜用丙○○名義之
    乙印章蓋用印文各一枚，偽造表示由丙○○擔任頤富公司該
    筆五十三萬元債務連帶保證人之意之私文書，並在借款契約
    書立契約書人甲方及其他條款上盜用丙○○名義之乙印章蓋
    用印文共八枚後，復持以交付予誠泰銀行之承辦人員而行使
    之，足以生損害於丙○○及誠泰銀行。
  (五)於九十二年十一月間，在臺中市○○○路○路邊，因頤富公
    司資金周轉之需，為向李秀美借款，遂在如附表二所示之支
    票二紙背面盜用丙○○名義之乙印章蓋用印文各一枚，表示
    由丙○○背書之意，而偽造私文書，並交付予李秀美而行使
    之，足以生損害於丙○○及李秀美；再利用不知情之成年代
    書邵佳成，盜用丙○○名義之乙印章蓋用印文各二枚、六枚
    於土地登記申請書及土地建築改良物抵押權設定契約書上，
    偽造辦理土地設定抵押權登記所需之土地登記申請書及土地
    建築改良物抵押權設定契約書各一份，復委由不知情之成年
    代書卲佳成，於九十二年十一月六日，持向臺中市中興地政
    事務所申請辦理抵押權設定登記，將坐落臺中市○○區○○
    段一五九之二五、一五九之二八地號土地及其上臺中市○○
    區○○段三二九建號（即門牌號碼：臺中市南屯區○○○街
    三九三號之十三）建物共同設定擔保債權額新臺幣（下同）
    三百六十萬元之抵押權予李秀美，使不知情之臺中市中興地
    政事務所承辦公務員將此不實事項登載於其職務上所掌之土
    地登記簿，足以生損害於丙○○、李秀美及臺中市中興地政
    事務所對於不動產抵押登記管理之正確性。
  (六)於九十二年十二月十一日，在翁孟華位於臺中市南屯區○○○街三九號之辦公室，因乙○○先前向翁孟華借用二百一十
    二萬元，無力清償，遂冒用丙○○為立切結書人之名義，於
    翁孟華事先擬妥之切結書立切結書人項下偽造丙○○之簽名
    一枚，表示丙○○同意以臺中市○○區○○段一五九之二五
    地號及其上門牌號碼臺中市南屯區○○○街三九三之十三號
    建物之使用收益權抵償上開債務之意，而偽造私文書，復交
    付予翁孟華而行使之，足以生損害於丙○○及翁孟華。
二、案經丙○○訴請臺灣板橋地方法院檢察署檢察官偵查起訴。
    本院於審理程序進行中，被告就被訴事實為有罪之陳述，經
    告知被告簡式審判程序之旨，並聽取當事人之意見後，本院
    合議庭裁定依簡式審判程序審理。
    理  由
一、上揭犯罪事實，業經被告乙○○於本院審理中坦承不諱，核
    與證人丙○○於本院審理中證述及證人李秀美、卲佳成、蘇
    育志、彭焜榮、甲○○於偵查中證述情節相符，並有頤富公
    司變更登記事項卡、頤富公司八十九年六月十九日上午十時
    股東臨時會決議錄、頤富公司八十九年六月十九日下午二時
    董事會決議錄、存戶更換印鑑戶名代表人申請書、頤富公司
    與誠泰銀行九十年九月二十五日借款契約書、建物登記謄本
    、土地登記謄本、臺中市南屯區戶政事務所九十三年五月十
    八日中市南屯戶字第０九三０００三六三八號函附之九十年
    一月三十日、九十年十一月一日、九十一年八月二十一日、
    九十二年十二月六日印鑑登記證明申請書、委託（任）書、
    九十二年十二月十一日切結書、如附表二所示支票正反面影
    本、臺中市中興地政事務所九十四年八月五日中興地政所四
    字第０九四００一０四六九號函附之土地登記申請書、土地
    建築改良物抵押權設定契約書等件附卷可稽；而上開臺中市
    南屯區戶政事務所函附之丙○○九十年一月三十日、九十年
    十一月一日、九十二年十一月六日委託（任）書及頤富公司
    與誠泰銀行九十年九月二十五日借款契約書上之「丙○○」
    簽名，經與告訴人丙○○當庭書寫及其在臺灣銀行帳戶之綜
    合存款印鑑卡上之「丙○○」簽名比對結果，二者筆跡不符
    ，亦有內政部警政署刑事警察局九十四年一月七日刑鑑字第
    ０九三０二一九六０一號鑑定書一份可佐，足認被告之自白
    與事實相符，洵堪採為認定事實之依據。事證明確，被告犯
    行，均堪認定。
二、核被告乙○○就犯罪事實(五)部分所為，係犯刑法第二百十六
    條、第二百十條行使偽造私文書、同法第二百十四條使公務
    員登載不實罪；就犯罪事實(一)、(二)、(三)、(四)、(六)部分所為，
    均係犯刑法第二百十六條、第二百十條行使偽造私文書罪。
    又被告偽造丙○○之簽名署押及盜用丙○○印章之行為，為
    偽造頤富公司股東臨時會決議錄、頤富公司董事會決議錄、
    存戶更換印鑑戶名代表人申請書、委託（任）書、印鑑登記
    證明申請書、借款連帶保證契約書、背書、土地登記申請書
    、土地建築改良物抵押權設定契約書、切結書等私文書之部
    分行為，不另論罪。又被告偽造上開私文書後，復持以行使
    ，其偽造之低度行為亦應均為行使之高度行為所吸收，均不
    另論罪。又被告利用不知情之成年會計人員、代書卲佳成為
    犯罪，為間接正犯。又被告先後多次行使偽造私文書之行為
    ，時間緊接，所犯係構成要件相同之罪，顯係基於概括犯意
    反覆為之，為連續犯，應依刑法第五十六條之規定，論以一
    罪，並加重其刑。又被告所犯行使偽造私文書及使公務員登
    記不實二罪間，有方法結果之牽連關係，依刑法第五十五條
    規定，應從一重之行使偽造私文書罪論處。又公訴人雖僅就
    被告所為犯罪事實(一)、(四)、(五)、(六)及犯罪事實(三)有關行使偽
    造之委託（任）書部分提起公訴，然檢察官就犯罪事實一部
    起訴者，其效力及於全部，本件被告所為犯罪事實(二)及犯罪
    事實(三)有關行使偽造之印鑑登記證明申請書部分，與前揭經
    起訴論罪科刑之行使偽造私文書部分，有連續犯之關係，已
    如前述，是此部分為起訴效力所及，本院自應就屬裁判上一
    罪之如犯罪事實(二)及(三)有關行使偽造之印鑑登記證明申請書
    部分，一併加以裁判。爰審酌被告因自身財力不佳，為圖順
    利與金融機構交易，並向他人借款，竟連續多次冒用告訴人
    丙○○之名義偽造私文書，復持以行使，對告訴人丙○○之
    信用及生活造成極大之影響，兼衡其智識程度、犯罪動機、
    手段、目的，及犯後坦承犯行，態度良好，告訴人丙○○亦
    表示願給被告一個機會等一切情狀，量處如主文所示之刑，
    並諭知易科罰金之折算標準，以示懲儆。
三、另上述偽造之頤富公司八十九年六月十九日股東臨時會決議
    錄、頤富公司八十九年六月十九日董事會決議錄、九十年九
    月十四日存戶更換印鑑戶名代表人申請書、九十年一月三十
    日、九十年十一月一日、九十一年八月二十一日、九十二年
    十一月六日委託（任）書、九十年一月三十日、九十年十一
    月一日、九十一年八月二十一日、九十二年十一月六日印鑑
    登記證明申請書、九十年九月二十五日借款契約書、如附表
    二所示之支票背書、土地登記申請書、土地建築改良物抵押
    權設定契約書、九十二年十二月十一日切結書等私文書，已
    因行使交付予第三人收存，而非屬被告所有之物，亦非違禁
    物，自無從併予宣告沒收；但其內所偽造如附表一所示之簽
    名，均係屬偽造署押，不問屬於犯人與否，均應依刑法第二
    百十九條規定併予宣告沒收之。
據上論結，應依刑事訴訟法第二百七十三條之一第一項、第二百
九十九條第一項前段，刑法第五十六條、第二百十六條、第二百
十條、第二百十四條、第五十五條、第四十一條第一項前段、第
二百十九條，罰金罰鍰提高標準條例第一條前段、第二條，判決
如主文。
本案經檢察官黃怡華到庭執行職務。
中　　華　　民　　國　九十四　年　　九　　月　十九　　日
                  刑事第十九庭  審判長法　官  白光華
                                      法  官  楊志雄
                                      法  官  曾淑娟
附表一：
~F0
~T32
┌───┬────────────────┬─────────────────┐
│編號  │文書名稱                        │應沒收之偽造署押                  │
├───┼────────────────┼─────────────────┤
│一    │九十年九月十四日存戶更換印鑑戶名│申請人項下偽造之丙○○簽名壹枚    │
│      │代表人申請書                    │                                  │
├───┼────────────────┼─────────────────┤
│二    │九十年一月三十日委託書          │委託人簽章欄下偽造之丙○○簽名壹枚│
├───┼────────────────┼─────────────────┤
│三    │九十年十一月一日委任書          │委任人項下偽造之丙○○簽名壹枚    │
├───┼────────────────┼─────────────────┤
│四    │九十一年八月二十一日委任書      │委任人項下偽造之丙○○簽名壹枚    │
├───┼────────────────┼─────────────────┤
│五    │九十二年十一月六日委任書        │委任人項下偽造之丙○○簽名壹枚    │
├───┼────────────────┼─────────────────┤
│六    │九十年九月二十五日借款契約書    │連帶保證人項下及連帶保證人對保簽名│
│      │                                │蓋章欄內偽造之丙○○簽名各壹枚    │
├───┼────────────────┼─────────────────┤
│七    │九十二年十二月十一日切結書      │立切結書人項下偽造之丙○○簽名壹枚│
├───┼────────────────┼─────────────────┤
│八    │活期存款印鑑卡                  │戶名及負責人項下偽造之丙○○簽名壹│
│      │                                │枚                                │
└───┴────────────────┴─────────────────┘
附表二：
┌──┬────────┬──────┬───────┬─────┬─────┬─────┐
│編號│票號            │發票人      │發票日        │票面金額  │付款人    │背書人    │
├──┼────────┼──────┼───────┼─────┼─────┼─────┤
│一  │UA0000000│乙○○      │九十二年十二月│二百萬元  │聯邦商業銀│丙○○    │
│    │                │            │二十三日      │          │行文心分行│乙○○    │
├──┼────────┼──────┼───────┼─────┼─────┼─────┤
│二  │UE0000000│頤富公司    │九十二年十二月│一百四十萬│合作金庫銀│丙○○    │
│    │                │            │二十三日      │元        │行沙鹿分行│乙○○    │
└──┴────────┴──────┴───────┴─────┴─────┴─────┘
以上正本證明與原本無異
如不服本判決應於送達後十日內向本院提出上訴狀
                                書  記    官　陳金鳳
中　　華　　民　　國　九十四　年　　九　　月　二十　　日
附錄本案論罪科刑法條全文：
中華民國刑法第二百十六條：
行使第二百十條至第二百十五條之文書者，依偽造、變造文書或
登載不實事項或使登載不實事項之規定處斷。
中華民國刑法第二百十條：
偽造、變造私文書，足以生損害於公眾或他人者，處五年以下有
期徒刑。
中華民國刑法第二百十四條：
明知為不實之事項，而使公務員登載於職務上所掌之公文書，足
以生損害於公眾或他人者，處三年以下有期徒刑、拘役或五百元
以下罰金。
